【裁判字號】    92,重訴,265
【裁判日期】    921104
【裁判案由】    清償借款等
【裁判全文】
臺灣臺北地方法院民事判決                        九十二年度重訴字第二六五號
    原      告  華南商業銀行股份有限公司
    法定代理人  丁○○
    訴訟代理人  甲○○
    被      告  丙○○
                乙○○○
                戊○○
右當事人間請求清償借款事件，本院於民國九十二年十月二十一日言詞辯論終結，判
決如左：
    主    文
被告應連帶給付原告新台幣陸佰柒拾萬元，及如附表所示之利息、違約金。
訴訟費用由被告連帶負擔。
本判決於原告以新台幣貳佰貳拾肆萬元或等值之中央政府建設公債八十四年度甲種第
一期債票供擔保後，得為假執行。
    事    實
甲、原告方面：
一、聲明：除供擔保金額外，餘如主文所示。
二、陳述：
  (1)被告丙○○邀同被告乙○○○、戊○○為連帶保證人，分別於民國九十年十一月
    十九日、九十一年六月七日向原告借款新台幣（下同）五百七十萬元、一百萬元
    ，有關到期日、利率分別如附表所示，並約定如未按期清償，而有授信約定書第
    五、七條之情事時，喪失期限利益，本件借款應視為全部到期，逾期在六個月以
    內者，按上開利率百分之十，逾期超過六個月部分，另按上開利率百分之二十計
    付違約金。
  (2)詎第一筆五百七十萬元之借款已於九十一年十一月四日到期，被告並未清償，原
    告屢經催討，均置之不理，依授信約定書第五、七條之約定，本件借款應視為全
    部到期，目前分別尚欠本金為五百七十萬元、一百萬元，合計六百七十萬元及如
    附表所示之利息、違約金未清償，爰依消費借貸契約及連帶保證契約提起本件訴
    訟。
  (3)對被告戊○○抗辯之陳述：
    被告戊○○對於授信約定書及印鑑卡上之簽名及印鑑之真正並不爭執（自承該印
    鑑放在妹妹李彭偉處）。「依法律之規定，有使用文字之必要者，得不由本人自
    寫，但必須親自簽名」、「如有用印章代簽名者，其蓋章與簽名生同等之效力。
    」民法第三條第一、二項定有明文。前揭授信約定書第二條約定「立約人（即被
    告戊○○）因‧‧‧印鑑‧‧‧或其他足以影響貴行權益變更情事發生時，應即
    以書面將變更情事通知貴行，並辦妥印鑑變更手續，於未為前項通知或變更或註
    銷留存印鑑手續前與貴行所為之交易，立約人均願負其責任‧‧‧。」，經查系
    爭借據上「連帶保證人」欄位，戊○○所蓋之印文，與上開授信印鑑卡上所留存
    印文樣式相符，依民法第三條第二項規定生與簽名同等效力。
乙、被告戊○○方面：
一、聲明：求為駁回原告之訴。
二、陳述：
  (1)我在九十一年一月二十一日就辦理退休，當時我們印章留存在公司，我向負責人
    索取印章，他告訴我說弄丟了。另原告並未通知我去辦理對保等手續，故我對本
    件借貸完全不知情。就原告提出之資料中只有在八十七年四月借的六百四十萬元
    的那筆才是我個人借的，其餘都是李彭偉冒我的名義去向銀行借款。
  (2)印章是我的，簽名不是我的，因為我的印章被我公司老闆丙○○扣押，我在聲請
    提前退休離職時向他要印章他不還我，因為老闆丙○○當時積欠我約五個月的薪
    資沒有發放，我為了這個薪資關係曾經前往台北市勞工處詢問，所以我才提前退
    休，依照當時我與丙○○的關係看來我也不可能再替他擔任保證人。
丙、被告丙○○、乙○○○方面：
    被告二人均經合法通知，未於言詞辯論期日到場，亦未提出書狀作何聲明或陳述
    。
    理      由
一、本件除被告戊○○到場陳述意見外，被告丙○○、乙○○○均未於言詞辯論期日
    到場，核無民事訴訟法第三百八十六條各款所列情形，爰依原告之聲請，由其一
    造辯論而為判決。
二、原告主張之事實，已據其提出與所述相符之約定書二紙、授信約定書、借據二紙
    、基本放款利率明細表、借據及放款部分利息收回收入記錄五紙（借款人係戊○○）、八十七年二月一日起至九十一年十一月三十日之存款往來明細表、戊○○
    之印鑑卡、丙○○等三人
    知情，原告亦未通知被告辦理對保手續云云，惟查：(1)被告戊○○對於借據上連
    帶保證人欄位「戊○○」所蓋之印文真正並不爭執，且與被告留存原告公司之印
    鑑卡上印文樣式相符，而凡印鑑之所有權人，對於自己之印鑑應負有保管之責，
    此為常態之社會事實，被告戊○○如主張其印章係被另二位被告乙○○○、丙○○所盜蓋，即應就此有利於己之事實負舉證之責，然被告戊○○並無法舉證以實
    其說，其抗辯印鑑被盜蓋乙節，殊難採信。(2)又被告戊○○與丙○○、乙○○○
    分別擔任訴外人華安工程股份有限公司之董事、董事長、監察人，與被告乙○○○（即戊○○之妹）、丙○○（即戊○○之妹夫）係兄妹、妹婿之至親關係，另
    於原告提出之五紙借據（即九十一年三月十九日貸得六百四十萬元、九十一年八
    月二十三日貸得一百萬元、九十一年一月三十一日貸得五十萬元、九十一年三月
    五日貸得五十萬元、九十一年三月二十九日貸得五十萬元）均係被告戊○○為借
    款人，被告丙○○、乙○○○擔任連帶保證人，戊○○所使用之印鑑章，外觀與
    本件連帶保證人所用之印鑑章係相同，且前揭款項均係撥入被告戊○○之000
    000000000號帳戶內，亦有原告所提出之存款往來明細表附卷足參。足
    認被告戊○○本身亦有使用此一印鑑章與原告往來，並非全未使用此一印鑑章，
    均可認定被告三人彼此相連帶保證人，其資金調度往來密利，故被告戊○○所辯
    ，自己沒有同意擔任被告丙○○為借款人五百七十萬元（九十年十一月十九日簽
    發借據）、一百萬元（九十一年六月七日簽發借據）之連帶保證人云云，並不足
    採信，至其餘被告未到場爭執，復未提出書狀答辯以供本院斟酌，堪信原告主張
    之借款及連帶保證之事實為真實。
三、按借用人應於約定期間內，返還與所借用物種類、品質、數量相同之物。又稱保
    證者，謂當事人約定，一方於他方之債務人不履行債務時，由其代負履行責任之
    契約；又保證債務，除契約另有訂定外，包含主債務之利息、違約金、損害賠償
    及其他從屬於主債務之負擔；另連帶債務之債權人，得對債務人中之一人或數人
    或全體同時或先後請求全部或一部之給付；民法第四百七十八條、第七百三十九
    條、第七百四十條、第二百七十三條第一項分別定有明文。本件主債務人即被告
    丙○○未依約償還借款，為連帶保證人之被告乙○○○、戊○○迄今亦未清償，
    己如前述，依上開規定，被告自應負連帶清償之責。
四、從而，原告依消費借貸及連帶保證契約，請求被告連帶給付如主文第一項所示之
    金額、利息、違約金，為有理由，應予准許。
五、原告陳明願以現金或等值之中央政府建設公債八十四年度甲種第一期債票供擔保
    請准宣告假執行，核無不合，爰酌定相當之擔保金額宣告之。
據上論結：原告之訴為有理由，依民事訴訟法第三百八十五條第一項前段、第八十五
條第二項、第三百九十條第二項判決如主文。
中      華      民      國    九十二    年      十一      月      四    日
                                            民事第一庭法      官  呂淑玲
右為正本係照原本作成
如對本判決上訴，須於判決送達後廿日內向本院提出上訴狀
中      華      民      國    九十二    年      十一      月      四    日
                                                      法院書記官  方美雲
附錄民事訴訟法第三百九十條
關於財產權之訴訟，原告釋明在判決確定前不為執行，恐受難於抵償或難於計算之損
害者，法院應依其聲請，宣告假執行。
原告陳明在執行前可供擔保而聲請宣告假執行者，雖無前項釋明，法院應定相當之擔
保額，宣告供擔保後，得為假執行。


司法院資訊處製作；財團法人民間司法改革基金會備份。
